臺灣南投地方法院刑事判決
109年度訴字第260號
公  訴  人  臺灣南投地方檢察署檢察官
被      告  辛俐蓁



選任辯護人  李曉薔律師
            謝文明律師
上列被告因妨害家庭案件，經檢察官提起公訴（108年度偵續字
第17號），本院判決如下：
　　主　文
乙○○犯略誘罪，處有期徒刑拾月。緩刑參年，並應向指定之政府
機關、政府機構、行政法人、社區或其他符合公益目的之機構或
團體提供捌拾小時之義務勞務，並接受受理執行之地方檢察署所
舉辦之法治教育陸場次。緩刑期間付保護管束。
　　事　實
一、緣乙○○與丙○○曾係夫妻（婚姻關係自民國104年10月30日起
    至108年7月8日止），共同育有1子賴○儒（105年生，真實姓
    名年籍詳卷），由雙方共同行使負擔賴○儒之權利義務，並
    同居於南投縣南投市住處（詳細地址詳卷，下稱本案住處）
    。詎乙○○因與丙○○感情不睦，竟基於使未滿20歲之賴○儒脫
    離有監督權人丙○○之犯意，未得丙○○之同意，於107年6月15
    日19時許，藉攜帶賴○儒外出逛街為由，擅自將年僅2歲尚無
    同意能力之賴○儒帶離本案住處，且未將賴○儒去處告知丙○○
    ，待丙○○於同日22時22分許，以行動電話通訊軟體LINE聯絡
    乙○○留言「這麼晚了，快點回家」後，乙○○竟於107年6月16
    日0時39分許在該通訊軟體LINE上為封鎖丙○○之設定，以斷
    絕丙○○之聯繫，使未滿20歲之賴○儒脫離丙○○親權得以行使
    之範圍，而置於一己實力支配之下，致侵害丙○○對賴○儒之
    監護權。嗣乙○○於107年6月18日21時39分許，始在通訊軟體
    LINE上解除對丙○○之封鎖設定，並於107年11月27日丙○○提
    起本案告訴後，迄於108年4月26日將賴○儒送回丙○○。
二、案經丙○○訴由南投縣政府警察局南投分局報告臺灣南投地方
    法院檢察署檢察官偵查起訴。
　　理　由
一、證據能力之認定：按被告以外之人於審判外之言詞或書面陳
    述，除法律有規定者外，不得作為證據；又被告以外之人於
    審判外之陳述，雖不符刑事訴訟法第159條之1至第159條之4
    之規定，而經當事人於審判程序同意作為證據，法院審酌該
    言詞陳述或書面陳述作成時之情況，認為適當者，亦得為證
    據；當事人、代理人或辯護人於法院調查證據時，知有刑事
    訴訟法第159條第1項不得為證據之情形，而未於言詞辯論終
    結前聲明異議者，視為有前項之同意，此觀刑事訴訟法第15
    9條第1項、第159條之5第1項、第2項規定即明。查本案認定
    事實所引用之下列卷證資料，除原已符合刑事訴訟法第159
    條之1至第159條之4規定，及法律另有規定而得作為證據者
    外，其餘有關被告以外之人於審判外之言詞或書面陳述等供
    述證據，並無證據證明係公務員違背法定程序所取得，且檢
    察官及被告、辯護人於本院審理時，均表示同意作為證據，
    並未對該等證據聲明異議，本院審酌上揭陳述作成時之情況
    ，尚無違法不當及證明力明顯過低之瑕疵，認為以之作為證
    據應屬適當，依上揭法條意旨，認該等證據資料均得為證據
    。
二、認定犯罪事實所憑之證據及理由：訊據被告乙○○坦承於107
    年6月15日案發時，將賴○儒帶離本案住處，至108年4月26日
    始將賴○儒送回；惟否認有何略誘犯行，辯稱：其所為已得
    告訴人丙○○同意，且未使賴○儒脫離告訴人親權得以行使之
    範圍，復因賴○儒尚須其以母乳哺育，並無使賴○儒脫離告訴
    人之犯意等語。經查：
(一)被告與告訴人曾係夫妻（婚姻關係自104年10月30日起至108
    年7月8日止），共同育有1子賴○儒（105年生），由雙方共
    同行使負擔賴○儒之權利義務，並同居於本案住處；被告因
    與告訴人感情不睦，於107年6月15日19時許，以攜帶賴○儒
    外出逛街為由，將年僅2歲尚無同意能力之賴○儒帶離本案住
    處，且未將賴○儒去處告知告訴人，待告訴人於同日22時22
    分許，以行動電話通訊軟體LINE聯絡被告留言「這麼晚了，
    快點回家」後，被告於107年6月16日0時39分許在該通訊軟
    體LINE上為封鎖告訴人之設定；嗣被告於107年6月18日21時
    39分許，始在通訊軟體LINE上解除對告訴人之封鎖設定，並
    於107年11月27日告訴人提起本案告訴後，迄於108年4月26
    日將賴○儒送回告訴人等情，經證人即告訴人於警詢、偵查
    及本院審理中證述明確；並有賴○儒之全戶戶籍謄本（警卷1
    5頁）、告訴人提出之通訊軟體LINE之簡訊截圖照片（院卷2
    87至295頁）、本院108年度司家移調字第9號調解成立筆錄
    （院卷125頁）附卷可參；復為被告所不爭，故此部分事實
    ，應可認定。
(二)被告雖以前詞置辯，惟查：
１、告訴人不同意被告於107年6月15日將賴○儒帶離本案住處一節
    ，業經告訴人於本院審理時證述明確；並參以107年6月15日
    22時22分許告訴人以通訊軟體LINE留言予被告稱「這麽晚了
    ，快點回家」等語，有上開通訊軟體LINE之簡訊截圖照片在
    卷可憑（院卷287頁），可見告訴人要求被告帶同賴○儒回本
    案住處，益明告訴人不同意被告將賴○儒帶離本案住處。是
    被告辯稱告訴人同意其於案發時將賴○儒帶離本案住處云云
    ，應非可採。被告於案發時，未得告訴人同意，將賴○儒帶
    離本案住處，應堪採認。
２、被告於107年6月15日案發時，以外出逛街為由，將賴○儒帶離
    本案住處，並於同日21時22分許，以通訊軟體LINE對告訴人
    留言稱「決定帶弟弟（即賴○儒）出去走走」等語，未告知
    告訴人將賴○儒帶至何處，且於107年6月16日0時39分許在該
    通訊軟體LINE上為封鎖告訴人之設定，至107年6月18日19時
    3分許，始以通訊軟體LINE對告訴人留言稱「我們已坐車到
    臺南」等語，並於同日21時39分許在通訊軟體LINE上解除對
    告訴人之封鎖設定等情，經告訴人於本院審理中證述明確（
    院卷195頁），並有上開通訊軟體LINE之簡訊截圖照片附卷
    可佐（院卷287至295頁），且為被告所不爭，應可認定。可
    見於107年6月15日19時許被告將賴○儒帶離後，至同年月18
    日19時3分許被告為上開簡訊留言止，告訴人不知賴○儒之下
    落；於107年6月16日0時39分許起至同年月18日21時39分許
    止之期間，被告對告訴人為封鎖之設定，使告訴人無從與賴
    ○儒聯絡。被告上開隱匿賴○儒去向，復在通訊軟體封鎖告訴
    人之所為，已斷絕告訴人與賴○儒間之聯繫，使告訴人無從
    行使對賴○儒之監護權甚明。至被告雖於107年8月3日下午帶
    同賴○儒至臺中市與告訴人會面，並於同日晚間復將賴○儒帶
    回臺南市，業經證人甲○○、告訴人於本院證述明確。惟上開
    單一短暫數小時之探視會面，不足使告訴人回復基於賴○儒
    監督權人之地位，告訴人仍無法隨時及充分行使、負擔對賴
    ○儒之權利義務。故上開107年8月3日告訴人與賴○儒會面之
    事實，難為有利被告之認定，被告始於107年6月15日19時許
    所為帶離賴○儒之行為，於107年8月3日仍在繼續實行中。是
    被告辯稱未斷絕告訴人與賴○儒間之聯繫云云，應非可採。
    被告於案發時將賴○儒帶離本案住處，使賴○儒脫離告訴人親
    權得以行使之範圍，而置於一己實力支配之下，應可認定。
３、被告於107年6月16日22時1分許以通訊軟體LINE留言予告訴人
    ，記載賴○儒於同日飲食之物為羊肉湯、飯、青菜、雞肉排
    骨湯、紅蘿蔔、馬鈴薯、柳松菇、奇異果、蘋果、火鍋、鳥
    蛋、花枝等，於107年6月17日20時10分許則留言賴○儒於同
    日飲食之物為蛋餅、豆漿、香蕉、排骨湯、青菜、荷包蛋、
    飯、蘋果、雞腿湯、香菇、煎蛋、螃蟹腿肉、米糕、奇異果
    等物；於107年6月18日19時3分許則留言賴○儒於同日飲食之
    物為麵線、肉、香菇、蘋果、魚刺排骨湯、草菇、肉、青菜
    、鮪魚紅蘿蔔蛋、飯、豬肉片香菇湯、洋蔥炒肉片、花生粽
    等物，有上開通訊軟體LINE之簡訊截圖照片附卷可佐（院卷
    288至292頁）。可知賴○儒於107年6月16日至同年月18日之
    期間飲食之物，並不包括母乳，可見被告未以母乳哺育賴○
    儒。參以賴○儒於107年5月中旬至同年6月15日止，就讀南投
    縣私立聖愛幼兒園之期間，三餐均飲食正常，並無以母乳哺
    育之情形，有上開聖愛幼兒園108年2月14日及108年4月18日
    之證明書及賴○儒飲食之生活照片附卷可參（警卷12頁，偵
    一卷132頁，院卷311頁、307至310頁），益明賴○儒可飲食
    正常食物，非以母乳哺育為必要。是被告辯稱係因賴○儒尚
    須其以母乳哺育，故帶離賴○儒云云，顯違事實，應非可採
    。又被告於107年9月25日至同年11月10日之期間，以通訊軟
    體LINE多次留言予告訴人，內容為「把以上東西找出來，還
    有我的錢，匯還給我，然後9月底前跟我約一天平常日的時
    間，請你來台南辦手續並把弟弟（即賴○儒）載回去」、「
    我的錢先還我，然後帶著離婚協議書簽完名蓋好章和證人一
    起來台南和我把手續辦一辦。○儒（即賴○儒）你帶回去」、
    「孩子我也一直說要讓你帶回去！1請把錢還我。2簽名離婚
    。3孩子（即賴○儒）請帶回去。4東西帶來還我」、「把以
    上東西找出來，還有我的錢，匯還給我，然後11月底前跟我
    約一天平常日的時間，請你來台南辦手續再把弟弟（即賴○
    儒）載回去」等語，有告訴人所提通訊軟體LINE之簡訊截圖
    照片附卷可憑（偵一卷34至53頁）。可見被告要求告訴人先
    交付物品、金錢與被告，並與被告辦理協議離婚後，始將賴
    ○儒由告訴人帶回，可知被告係以使賴○儒脫離告訴人之手段
    ，迫使告訴人同意交付物品、金錢並與被告協議離婚。況被
    告於107年6月25日以存證信函寄送告訴人，記載被告欲與告
    訴人離婚及告訴人應交付物品、給付金錢之離婚條件，且同
    意賴○儒由告訴人單獨行使親權等語，有該存證信函在卷可
    據（警卷17至21頁）。可見被告同意於其與告訴人不能共同
    生活時，由告訴人單獨行使對賴○儒之親權；若非被告欲以
    賴○儒脫離告訴人，迫使告訴人同意離婚及被告提出之交付
    物品、金錢之離婚條件，被告應不致帶離賴○儒。至被告所
    提107年12月22日家事聲請調解狀、本院少家紀錄科電話紀
    錄表、本院囑託社會局訪視調查表108年3月26日酌定親權與
    會面訪視報告，至多可見被告與告訴人間另案離婚事件程序
    進行之情形，及社會局108年3月26日所為訪視之報告，均難
    為有利被告之認定。是被告辯稱並無使賴○儒脫離告訴人之
    犯意云云，應非可採。被告為達逼迫告訴人之目的，將賴○
    儒帶離本案住處之所為，係基於使賴○儒脫離丙○○之犯意，
    應可認定。
(三)按「當事人、代理人、辯護人或輔佐人聲請調查之證據，法
    院認為不必要者，得以裁定駁回之。」「下列情形，應認為
    不必要：一、不能調查者。二、與待證事實無重要關係者。
    三、待證事實已臻明瞭無再調查之必要者。四、同一證據再
    行聲請者。」刑事訴訟法第163條之2定有明文。本案辯護人
    聲請向被告任職公司函詢，待證事實係被告於107年6月15日
    離職之原因，並聲請勘驗行動電話，待證事實為107年6月16
    日0時39分許起至107年6月18日21時39分許止之期間，被告
    有無在通訊軟體LINE上對告訴人為封鎖設定之事實。惟辯護
    人並未表明被告任職公司為何，本院無從函詢，應屬不能調
    查之證據；至被告上開在通訊軟體LINE上對告訴人為封鎖設
    定之事實，業經被告坦承在卷，且有上開通訊軟體LINE之簡
    訊截圖照片附卷可佐，此部分事實已臻明瞭，顯無再調查之
    必要。是本院認辯護人上開調查之聲請，實無必要，應予駁
    回。
(四)基上，被告基於使未滿20歲之賴○儒脫離有監督權人即告訴
    人之犯意，擅自將年僅2歲尚無同意能力之賴○儒帶離本案住
    處，使賴○儒脫離告訴人親權得以行使之範圍，而置於一己
    實力支配之下之略誘犯行，事證明確，實堪認定，應依法論
    科。
三、論罪科刑
(一)按刑法第241條第1項之略誘罪所保護之法益，在保護家庭間
    之圓滿關係，及家長或其他有監督權人之監督權。該項略誘
    罪之規定，並未就犯罪主體設有限制，解釋上享有親權之人
    ，仍得為該罪之犯罪主體，即於有數監督權人之情形下，若
    有監督權之一方對於未滿20歲之被誘人施以略誘行為，使脫
    離原來之狀態，而置於一己實力支配下，使其與家庭或其他
    有監督權之人完全脫離關係，因而侵害他方之監督權，仍應
    有該條項之適用（最高法院21年上字第1504號判例、93年度
    台上字第4335號判決意旨參照）。次按刑法所謂略誘罪，係
    指以強暴、脅迫、詐術等不正之手段而拐取之者，若被誘者
    有自主之意思，或並得其承諾，即屬和誘範圍，不能以略誘
    論，惟若被誘人無自主意思及同意能力，則將之誘出置於己
    之實力支配之下者，仍屬略誘（最高法院20年上字第1309號
    、26年上字第1166號判例意旨參照）。查賴○儒於案發時僅2
    歲，有其年籍在卷足憑，被告於107年6月15日19時許擅自將
    賴○儒帶離本案住處，賴○儒無任何自主意思及同意能力可言
    ，則被告既未得告訴人之同意，即將賴○儒置於自己實力支
    配之下而使之脫離有親權之告訴人，揆諸前開說明，自屬略
    誘之行為。
(二)核被告所為，係犯刑法第241條第1項之略誘罪。又刑法第24
    4條規定：「犯第240條至第243條之罪，於裁判宣告前送回
    被誘人或指明所在地因而尋獲者，得減輕其刑。」被告於本
    案裁判宣告前，於108年4月26日將賴○儒送回告訴人，業經
    告訴人證述明確，爰依刑法第244條規定減輕其刑。爰以行
    為人之責任為基礎，審酌被告為高職業學校畢業之智識程度
    ，經濟勉持之生活狀況，擅將年幼之賴○儒帶離本案住處，
    使告訴人內心擔憂，無法行使其監督權，身心所受煎熬甚鉅
    ，被告甚以帶離賴○儒作為要求物品、金錢及離婚之手段，
    殊非可取；惟念被告係因與告訴人及其家人關係緊張下所為
    ，告訴人不致完全不知賴○儒情況，並考量被告之犯罪動機
    、目的、略誘期間，及其犯罪之手段非屬暴力作為等一切情
    狀，量處如主文所示之刑。
(三)末查，被告不曾因犯罪受有期徒刑以上刑之宣告，有臺灣高
    等法院被告前案紀錄表在卷可按。按現代刑法傾向採取多元
    而有彈性之因應方式，對行為人所處刑罰執行與否，多以刑
    罰對於行為人之矯正及改過向善作用而定。倘認行為人有以
    監禁加以矯正之必要，固須入監服刑；如認行為人對於社會
    規範之認知及行為控制能力尚無重大偏離，僅因偶發犯罪，
    執行刑罰對其效用不大，祇須為刑罰宣示之警示作用，即為
    已足，此時即非不得延緩其刑之執行，並藉違反緩刑規定將
    入監執行之心理強制作用，並佐以保護管束之約制，謀求行
    為人自發性之矯正及改過向善。行為人是否有改過向善之可
    能性及執行刑罰之必要性，係由法院為綜合之審酌考量，並
    就審酌考量所得而為預測性之判斷，但當有客觀情狀顯示預
    測有誤時，亦非全無補救之道，法院仍得在一定之條件下，
    依刑法第75條、第75條之1規定撤銷緩刑，使行為人執行其
    應執行之刑，以符正義。由是觀之，法院是否宣告緩刑，有
    其自由裁量之職權，祇須行為人符合刑法第74條第1項所定
    之條件，法院即得宣告緩刑，與行為人犯罪情節是否重大，
    是否坦認犯行，並無絕對必然之關聯性（最高法院106年度
    台上字第1867號判決意旨參照）。審酌被告因法紀觀念欠缺
    ，一時失慮，致觸犯本件罪刑，告訴人於本院審理時表示同
    意與被告緩刑之機會等語（院卷423頁），是被告經此偵、
    審程序，應已足促其警惕，且被告目前依上開本院調解成立
    筆錄內容與賴○儒實施會面交往，信無再犯之虞。本院因認
    上開所宣告之刑，以暫不執行為適當，爰依刑法第74條第1
    項第1款併予宣告緩刑3年。惟為強化其法治觀念及瞭解未成
    年子女之最佳利益，使其於緩刑期內能深知警惕，避免再度
    犯罪，爰併依刑法第74條第2項第5款、第8款之規定，諭知
    被告應向檢察官指定之政府機關、政府機構、行政法人、社
    區或其他符合公益目的之機構或團體，提供80小時之義務勞
    務，及於緩刑期內接受受理執行之地方檢察署所舉辦之法治
    教育6場，且依同法第93條第1項第2款之規定，同時諭知於
    緩刑期間付保護管束，以啟自新。被告若違反於付緩刑保護
    管束期間內，服義務勞務，或接受受理執行之地方檢察署所
    舉辦之法治教育，足認原宣告之緩刑難收其預期效果，而有
    執行刑罰之必要者，依刑法75條之1第1項第4款之規定，得
    撤銷其緩刑宣告，附此敘明。
據上論斷，應依刑事訴訟法第299條第1項前段，判決如主文。
本案經檢察官黃淑美提起公訴，檢察官林孟賢到庭執行職務。
中　　華　　民　　國　 110　　年　　10　　月　　14　　日
　　　　　　　　　刑事第二庭　審判長法　官　楊國煜
　　　　　　　　　　　　　　　　　　法　官　顏紫安
　　　　　　　　　　　　　　　　　　法　官　羅子俞
以上正本證明與原本無異。
如不服本判決，應於收受本判決20日內向本院提出上訴書狀，並
應敘述具體理由，如未敘述上訴理由者，應於上訴期間屆滿後20
日內補提理由書狀於本院（均須依他造當事人之人數附繕本）「
切勿逕送上級法院」。
告訴人或被害人如對於本判決不服者，應具備理由請求檢察官上
訴，其上訴期間之計算係以檢察官收受判決正本之日期為準。
　　　　　　　　　　　　　　　　　　書記官　林佩儒
中　　華　　民　　國　　110 　年　　10　　月　　19　　日
附錄本判決論罪法條全文：
刑法第241條：
略誘未滿二十歲之男女，脫離家庭或其他有監督權之人者，處 1
年以上 7 年以下有期徒刑。
意圖營利，或意圖使被誘人為猥褻之行為或性交，而犯前項之罪
者，處 3 年以上 10 年以下有期徒刑，得併科 1 千元以下罰金
。
和誘未滿十六歲之男女，以略誘論。
前三項之未遂犯罰之。